【裁判字號】    98,審訴,2171
【裁判日期】    980618
【裁判案由】    清償借款
【裁判全文】
臺灣臺北地方法院民事裁定            98年度審訴字第2171號
原      告  台新國際商業銀行股份有限公司
法定代理人  甲○○
訴訟代理人  丙○○
被      告  乙○○
上列當事人間清償借款事件本院裁定如下：
    主  文
本件移送臺灣宜蘭地方法院。
    理  由
一、按訴訟之全部或一部，法院認為無管轄權者，依原告聲請或
    依職權以裁定移送於其管轄法院。第24條之合意管轄，如當
    事人之一造為法人或商人，依其預定用於同類契約之條款而
    成立，按其情形顯失公平者，他造於為本案之言詞辯論前，
    得聲請移送於其管轄法院。但兩造均為法人或商人者，不在
    此限，民事訴訟法第28條第1、2項定有明文。是當事人一方
    為法人使用定型化契約，並在契約中預定二造合意定第一審
    管轄法院，而另一方被迫接受該合意管轄，須遠赴定型化契
    約預定之合意管轄法院應訴者，自顯失公平，從而民事訴訟
    法第28條第2項乃明定當事人在此種情形下，得於為本案之
    言詞辯論前聲請法院裁定移轉管轄，以確保經濟上弱者之訴
    訟權。
二、經查：
（一）依據兩造所簽訂之YOUBE信用貸款約定書第23條約定「本
      約定書有關事項應適用中華民國法律，並以貴行所在地為
      履行地，就本約定涉訟時，合約當事人均同意以台灣台北
      地方法院為第一審管轄法院。但法律有專屬管轄之特別約
      定者，從其規定。」。原告係依據兩造間之契約關係主張
      被告有違約之情事，故訴請被告清償借款，依據民事訴訟
      法第24 條規定，本院應屬有管轄權之法院。惟前開約定
      係為原告為與不特定多數人所成立之契約關係而制訂之定
      型化契約。被告之住所係於宜蘭縣，故倘因該契約關係涉
      訟時，為求證據調查之便利及消費者應訴之考量，應以臺
      灣宜蘭地方法院為第一審管轄法院為宜。原告卻以定型化
      契約條款約定以本院為第一審管轄法院，顯有故意規避訴
      訟法上管轄之「以原就被」原則，並增加被告應訴困難。
（二）本件被告於本案言詞辯論前於98年6月11日以民事移轉管
      轄聲請狀聲明其現居住於宜蘭縣，並提出殘障手冊，其中
      記載被告為輕度肢障，被告係因身體健康之故，行動較無
      不便，自應以其住所地法院對其而言應訴較為便利。綜上
      ，自應認前開合意管轄之規定，對被告而言，屬顯失公平
      之情形，核與與民事訴訟法第28條第2項規定相符，應予
      准許。
（三）本件並無其他特別審判籍管轄法院規定之適用，依民事訴
      訟法第1條第1項之規定，自應由被告住所地之法院即臺灣
      宜蘭地方法院管轄，原告就被告移轉管轄之聲請亦無反對
      意見，爰依被告之聲請將本件移送於該管轄法院。
三、依首開法條裁定如主文。
中    華    民    國    98    年    6     月    18    日
                  民事第六庭    法  官  黃柄縉
以上正本係照原本作成
如對本裁定抗告須於裁定送達後10日內向本院提出抗告狀，並繳
納抗告費新臺幣1,000元
中    華    民    國    98    年    6     月    18    日
                                書記官  蔡凱如


司法院資訊處製作；財團法人民間司法改革基金會備份。
